臺灣高雄地方法院民事判決　　　　　　　 94年度訴字第604號
原　　　告　丙○○
訴訟代理人　王叡齡律師
　　　　　　陳建誌律師
被　　　告　保證責任高雄市第二信用合作社
法定代理人　乙○○
訴訟代理人　己○○
被　　　告　我在品牌設計有限公司
法定代理人　甲○○
被　　　告　華藝欣業有限公司
法定代理人　戊○○
上列當事人間請求排除侵害等事件，經本院於民國94年6月15日
言詞辯論終結，判決如下：
    主    文
原告之訴及假執行之聲請均駁回。
訴訟費用由原告負擔。
    事實及理由
一、按訴狀送達後，原告不得將原訴變更或追加他訴，但請求之
    基礎事實同一者及不甚礙被告之防禦及訴訟之終結者，不在
    此限，民事訴訟法第255 條第1 項第2 、7 款定有明文。本
    件原告於起訴時原僅列保證責任高雄市第二信用合作社（以
    下簡稱高雄二信）為被告，嗣於本院審理中則追加被告我在
    品牌設計有限公司（以下簡稱我在公司）、華藝欣業有限公
    司（以下簡稱華藝公司），而被告於此雖不予同意，惟本件
    應審究者厥為原告是否同意以鋼管女郎之造型拍攝廣告而為
    被告高雄二信輾轉使用，參諸首揭規定，原告請求之基礎事
    實係屬同一且無礙被告之防禦及訴訟之終結，其追加自應予
    准許，合先敘明。
二、原告起訴主張：伊於民國93年間在被告高雄二信所設立之多
    數營業據點及高速公路旁發現其未經伊之同意而將伊著泳裝
    背景為鋼管之合成照片刊登於各大型看板之廣告物上，而伊
    雖有為被告華藝公司拍攝照片，惟伊拍攝時為未滿20歲之限
    制行為能力人，而被告華藝公司將該鋼管女郎造型之照片提
    供予被告我在公司，再由被告我在公司提供予被告高雄二信
    ，竟均未經伊法定代理人之同意即遽以使用於上開商業用途
    ，其等違法使用該照片顯已共同不法侵害伊肖像權之人格法
    益，並致伊易被誤認為跳鋼管之脫衣女郎而使精神受有極大
    之痛苦，此自屬情節重大，為此爰依民法第18條第1 項後段
    、第185 條、第195 條第1 項之規定，聲明求為判決：（一
    ）被告高雄二信不得使用原告之肖像於其所製作之任何文書
    及廣告物上。（二）被告應連帶給付原告新台幣（下同）1,
    000,000 元及自起訴狀繕本送達之翌日起至清償日止按週年
    利率5 ％計算之利息。（三）願供擔保請准宣告假執行。
三、被告則以：被告高雄二信之「第3 波如魚得水」小額信用貸
    款金融商品之行銷廣告係由被告我在公司所承攬，被告我在
    公司乃再與從事模特兒經紀事業之被告華藝公司簽約，並於
    90年12月13日決定由被告華藝公司之旗下模特兒之一即原告
    出任上開廣告之模特兒，而被告我在公司於同年月25日拍攝
    上開廣告時即已先向原告及在場之被告華藝公司之人員說明
    拍攝角度、姿勢、造型、尺度及欲達成之效果等，並告知所
    拍攝者將作為被告高雄二信上開金融商品行銷廣告之用，經
    徵得原告之同意始進行拍攝，原告之法定代理人並於當日拍
    攝完畢至現場接送原告返家，嗣被告高雄二信於91年7 月17
    日舉行上開金融商品之發表記者會，原告亦到場配合造勢宣
    傳，且斯時被告高雄二信之營業據點、高速公路看板均已同
    步以原告為鋼管女郎之造型為廣告看板，並於各大報密集打
    廣告，而原告於記者會當場接受新聞記者訪問時，亦未見其
    有何異議或反對之意思表示，顯見其已同意以該造型拍攝上
    開廣告之照片，而被告3 人既互有契約關係並經原告同意拍
    攝始取得上開造型之照片，伊等自無共同侵權行為可言，又
    被告我在公司為上開照片之著作人而享有著作權，原告自亦
    不得另行主張肖像權，且原告從事模特兒工作內容向以性感
    泳裝及時尚內衣造型為走秀及攝影，故其拍攝上開造型之照
    片精神上自未受有痛苦，縱鈞院認被告有共同侵權之行為，
    原告迄今始為請求亦已罹於民法第197 條所定2 年之時效，
    被告自得拒絕賠償等語資為抗辯，並聲明求為判決：（一）
    原告之訴及假執行之聲請均駁回。（二）如受不利之判決，
    願供擔保請准宣告免為假執行。
四、兩造不爭執之事實：
（一）被告高雄二信將其第三波「如魚得水」小額信用貸款專案
      交由被告我在公司設計製作該金融商品之行銷廣告，被告
      我在公司乃再與從事模特兒經紀事業之被告華藝公司簽約
      並覓得其旗下模特兒即原告出任上開行銷廣告之攝影模特
      兒，原告乃為之拍攝不同造型之廣告，並於91年7 月17日
      出席被告高雄二信為該金融商品所舉行之發表記者會。
（二）被告高雄二信已於91年5 月29日給付該廣告之企劃及廣告
      製作費用予被告我在公司完畢。
五、本件兩造爭執之處在於原告是否同意以鋼管女郎之造型拍攝
    系爭金融商品之行銷廣告？
（一）按「法定代理人允許限制行為能力人獨立營業者，限制行
      為能力人，關於其營業，有行為能力。」，民法第85條第
      1 項定有明文，查原告係73年12月14日出生之人，其曾於
      90 年3月23日（斯時尚為限制行為能力人）至被告華藝公
      司應徵專業模特兒之工作，並表示其家人同意其從事該類
      工作，其法定代理人即其母鄧程慧乃於翌日付費委請被告
      華藝公司拍攝原告之平面資料卡，原告並曾參與被告華藝
      公司所安排之多次秀場活動乙節，此有被告華藝公司所出
      具原告及其法定代理人簽署之模特兒學員面試資料表、專
      業課程簽到表及切結書等件附卷可憑，並為原告所不爭執
      ，則參以該面試資料表原即留有原告法定代理人之電話，
      且原告之法定代理人於原告應徵後又於翌日至被告華藝公
      司簽署同意拍攝照片以作為原告之平面資料卡之上開切結
      書，衡情若原告未有從事模特兒工作之意願，且其法定代
      理人亦未同意其為之，其法定代理人何以會至從事模特兒
      經紀事業之被告華藝公司處簽署切結書並同意該公司為其
      拍攝照片，足認原告之法定代理人業已知悉原告有向被告
      華藝公司應徵模特兒，並已表示同意其從事該工作，是依
      上開法條規定，原告既經其法定代理人之允許從事模特兒
      之工作，則凡與該工作具有關連之走秀及攝影行為，無論
      為契約或單獨行為，其自均具行為能力而毋庸事先逐一徵
      得其法定代理人之同意至明。
（二）原告雖主張其並未同意以鋼管女郎之造型拍攝系爭金融商
      品之行銷廣告云云，惟查，證人即原告之經紀人丁○○及
      負責拍攝系爭廣告照片之攝影師鄭信藏於本院審理中乃到
      庭各證稱：「伊有告知原告拍攝系爭金融商品行銷廣告之
      用途及尺度。」、「伊於拍攝現場曾提示內有外國鋼管女
      郎照片及繕有被告高雄二信如魚得水專案字樣之拍攝草圖
      予原告，經其同意始進行拍照，且其亦知悉其所拍攝之照
      片將作為被告二信系爭金融商品之行銷廣告之用。」等語
      ，並提出原告以鋼管女郎為造型之拍攝毛片為證，又原告
      嗣後並於91年7 月17日出席被告高雄二信為該金融商品所
      舉行之發表記者會亦已如前述，而斯時被告高雄二信之營
      業據點、高速公路看板即均已同步以原告為鋼管女郎之造
      型為廣告看板，並於各大報密集打廣告乙節，亦有剪報等
      件在卷可憑，是原告於系爭廣告大型看板刊登於各公共場
      所之同意既已出席系爭金融商品之發表會，且觀之上開拍
      攝毛片所示，原告所拍攝之不同造型中確有以鋼管女郎之
      造型呈現之照片，而其造型衣服及背景亦核與其於起訴時
      所提被告高雄二信於其營業據點所刊登之大型廣告看板相
      符，則原告於拍攝系爭廣告照片時應已瀏覽該拍攝草圖及
      受告知拍攝之用途，否則其自無於嗣後無異議參加該廣告
      發表會而未予拒絕者，證人陳家祺、鄭信藏所言應與事實
      相符而得採信，故原告於拍攝時自已知悉且同意以鋼管女
      郎之造型進行拍攝系爭廣告照片自明，原告上開主張自非
      可採。至原告雖另主張其於拍攝系爭廣告照片時為限制行
      為能力人，被告應經其法定代理人之同意始得使用該照片
      云云，惟依前述原告既已得其法定代理人之允許從事模特
      兒之工作，且其亦已同意拍攝系爭照片作為系爭金融商品
      行銷使用，則其就該工作有關之法律行為，自均已有行為
      能力而不須得其法定代理人之同意，是原告拍攝系爭廣告
      照片前縱未再得其法定代理人之同意，亦不影響被告合法
      使用，其上開主張亦非可採。
六、綜上所述，原告於拍攝被告高雄二信所推出之上開金融商品
    之行銷廣告時即已知悉並同意以鋼管女郎之造型為之，且該
    同意行為並因其法定代理人事前即已允許其獨立為之而使其
    就該部分之行為具行為能力且為有效，被告就系爭照片之輾
    轉使用自無侵害原告肖像權之餘地，從而原告依民法第18條
    第1 項後段、第185 條、第195 條第1 項之規定而為本件之
    請求為無理由，應予駁回，而本件原告之訴既經駁回，其假
    執行之聲請亦失所附麗，爰併予駁回之。
七、結論：本件原告之訴為無理由，依民事訴訟法第78條，判決
    如主文。
中　　華　　民　　國　　94　　年　　6 　　月　　30　　日
                  民事第五庭    法　官　何悅芳
正本係照原本作成。
如不服本判決，應於送達後20日內，向本院提出上訴狀並表明上
訴理由，如於本判決宣示後送達前提起上訴者，應於判決送達後
10日內補提上訴理由書（須附繕本）。
中　　華　　民　　國　　94　　年　　6 　　月　　30　　日
                                書記官　周志揚
